【裁判字號】    97,交聲,61
【裁判日期】    970523
【裁判案由】    違反道路交通管理處罰條例聲明異議
【裁判全文】
臺灣新竹地方法院交通事件裁定
原處分機關  交通部公路總局新竹區監理所新竹市監理站
異  議  人
即受處分人  丙○○
上列異議人即受處分人因違反道路交通管理處罰條例案件，分別
對於交通部公路總局新竹區監理所新竹市監理站97年1月28日竹
監新四字第裁51－E00000000號、裁51－E00000000號處分，聲明
異議，本院裁定如下：
    主  文
異議均駁回。
    理  由
一、按受處分人不服道路交通管理處罰條例第8條所定主管機關
    所為之處罰，得於接到裁決書之翌日起20日內，向管轄地方
    法院聲明異議，道路交通管理處罰條例第87條第1項定有明
    文。次按交通法庭認聲明異議不合法律上之程式或其異議權
    已經喪失者，應以裁定駁回之，但其不合法律上之程式可補
    正者，應先定期命為補正，逾期不補正者，即予駁回，道路
    交通案件處理辦法第18條亦有明文。再按汽車駕駛人，駕駛
    汽車未隨身攜帶駕駛執照者，處新臺幣（下同）300元以上
    600元以下罰鍰，又汽車行駛有行車執照未隨身攜帶者，處
    汽車所有人300元以上600元以下罰鍰，道路交通管理處罰條
    例第25條第3款、第14條第2款分別定有明文。
二、原處分意旨略以：異議人即受處分人丙○○駕駛其所有車牌
    號碼1185－MT號自用小客車，於民國96年10月30日下午5時
    許，在新竹縣竹東鎮○○路○段西向（水新高幹46E0382GD50
    電桿側），因駕駛汽車未隨身攜帶駕駛執照、行車執照未隨
    車攜帶，為新竹縣警察局竹東分局二重埔派出所填摯竹縣警
    交字第E00000000號、E00000000號舉發違反道路交通管理事
    件通知單（下稱違規通知單），逕行舉發異議人違反道路交
    通管理處罰條例第25條第3款、第14條第2款規定。受處分人
    於應到案日期前提出申訴，經原處分機關即交通部公路總局
    新竹區監理所新竹市監理站（下稱新竹市監理站）函詢舉發
    單位即新竹縣政府警察局竹東分局調查結果，仍認其確有前
    揭違規行為，乃依道路交通管理處罰條例第25條第3款及第
    14 條第2款之規定，於97年1月28日以竹監新四字第裁51－
    E00000000號、E00000000號違反道路交通管理事件裁決書（
    下稱裁決書），各裁處異議人300元罰緩。受處分人於97年1
    月28日收受前揭裁決書後，於同日提出聲明異議。
三、聲明異議意旨略以：異議人即受處分人丙○○於96年10月30
    日下午5時許，駕駛車牌號碼1185－MT號自小客車，行駛於
    竹東鎮○○路○段往新竹方向時，因肇事人乙○○先生，騎
    車擦撞異議人車輛右後方逃逸，經異議人前往追趕攔下報警
    處理。因當時事發突然這是生理正常現象，經警員要求出示
    證件，異議人第一反應拿出皮包發現並無在內，事發後於車
    座底下尋獲，才知因發生事故時行、駕照掉落於車座底下，
    這非出自異議人所願意或控制發生之事。茲因乙○○先生已
    違反道路交通管理處罰條例第62條第1項規定，因果關係致
    異議人權益受到侵害，異議人何其無辜，而受舉發之違規行
    為應歸責他人者應依法處理，請求撤銷原處分云云。
四、經查：
  (一)本件異議人即受處分人丙○○駕駛車牌號碼1185－MT號自小
    客車，於96年10月30日下午5時許，行經新竹縣竹東鎮○○
    路○段時，有駕駛汽車未隨身攜帶駕駛執照、行車執照未隨
    車攜帶之行為，有新竹縣警察局竹東分局二重埔派出所警員
    甲○○填掣竹縣警交字第E00000000號、E00000000號違規通
    知單及新竹市監理站竹監新四字第裁51—E00000000號、E00
    000000號裁決書各1份附卷可參。
  (二)另據證人即本件攔停之警員甲○○於本院97年3月13日訊問
    時到庭具結證稱：「本件是車禍事件所取締的，也有現場照
    片，取締未攜帶駕照及行照。當時現場發生車禍，由丙○○
    打110報案，是丙○○與乙○○發生擦撞，由我到現場處理
    。本件車禍發生後已經移動現場，才向警方報案。我到現場
    請丙○○出示證件，他說他沒有帶，就請他回派出所作資料
    ，等資料都作完之後才開告發單。」、並於本院97年5月8日
    訊問時到庭證述：「（問：當初舉發異議人的現場，異議人
    有無提出駕照、行照？）答：沒有。」等語綦詳；另證人即
    當天與異議人發生交通事故之駕駛人乙○○證稱：「……（
    問：丙○○有無提出行照、駕照？）答：丙○○有沒有提出
    我不知道，但是好像有一種沒有，我們兩造後來也都有去警
    局。（問：回到警局之後，丙○○有沒有拿出行照、駕照？
    ）答：我只有聽到丙○○說他沒有帶到，至於沒有帶到什麼
    我不清楚。」等語在卷可憑。
  (三)而交通警員掣單舉發違反道路交通管理處罰條例所列之違規
    事實，本質上為行政處分，係公務員基於職務上權力，依法
    就特定之具體事件所為具有公法上效果之單方行政行為，基
    於公務員為公法上行為具有公信力之原則，該行政處分當可
    被推定為真正，其據以依法處分之事實亦應認定為正確無誤
    。另依道路交通管理處罰條例科處行政罰事件，依據公法爭
    議之舉證責任分配法則，固應先由行政機關就其業已履踐相
    關正當法律程序，以及人民應受處罰之客觀違反法令行為，
    負證明之責，受處罰人就行政機關已為相當證明之前開事項
    ，若主張為抗辯，亦須就其所辯提出反證。惟行政機關對於
    前開應為舉證事項，並非不得以執行查察取締勤務人員，依
    據調查人證之程序，使就親歷事實提供不可替代之證明方法
    。受處罰人就該證人所述見聞經過之真實性倘有質疑，除依
    法定程序加以檢驗外，亦不得僅因證人之個人身分、地位或
    與當事人之關係而謂其不得作證，或憑己意指為必須代以其
    他特定之證據方法，此在證人業已具結願依偽證處罰則擔保
    證言可信之場合，尤屬當然。是本件異議人丙○○既自承：
    於警員請其提出行照、駕照時，因掉落於車座位底下，且掉
    落位置並非顯而易見，以致當時並未提出，並未就執勤員警
    之舉發有誤提出相關證據以供調查，且惟未能提出任何之資
    料足以證明所述屬實。而本院復查無何證據足資證明證人甲○○有捏造事實違法取締之情事。而執勤警員本其維護交通
    秩序、公眾安全職責所為之舉發，自應受到合法、正確之推
    定。況且證人甲○○亦無甘冒觸犯偽證之罪責，故意構詞誣
    陷異議人之必要。是以證人甲○○前揭所為證述內容，確為
    實情，堪以採信。
  (四)至異議人丙○○雖辯以本件係因乙○○肇事在先，使其行照
    、駕照掉落於車座底下，因而被舉發本件違規行為，本件受
    舉發之違規行為應歸責他人，且警員執法不公，又在新竹縣
    政府警察局竹東分局函上面記載已違反道路交通管理處罰條
    例第35條3項及第14條2項，究何所指云云，然查，本件有關
    異議人是否因未攜帶行照及駕駛執照之違規行為之判斷，尚
    不因是否有其他事件之介入而有不同之認定；且執法機關執
    勤之態度與方法，須遵守警察職權行使法之規範，與本件違
    規行為之存否無涉，況證人甲○○於本院訊問時已當庭更正
    新竹縣政府警察局竹東分局函上所載違反道路交通管理處罰
    條例第35條3項及第14條2項屬實，法條應更正為同條例第25
    條第3款及第14條第2款，是以，本件尚無從以此解免異議人
    違規之行政罰責。又異議人辯稱其行照、駕照係因該次車禍
    而掉落於車座位底下云云，惟異議人於警員請其出示行照、
    駕照時即可當場請求警員給予時間找尋掉落之行照、駕照，
    然其並未立即為之，則不得以事後於車座位下尋獲行照、駕
    照而做為不罰之正當理由。異議人上開辯解，顯係事後卸責
    之詞，委不足採。
五、綜上，異議人上揭所辯難認可採，本件事證明確，其確有於
    前揭時、地行經新竹縣竹東鎮○○路○段時，有違規未帶駕
    照、行照之行為，堪以認定。從而，新竹市監理站以異議人
    違反道路交通管理處罰條例第25條第3款、第14條第2款，各
    裁罰異議人罰鍰300元，於法並無不合，本件異議為無理由
    ，應予駁回。
據上論結，應依道路交通案件處理辦法第19條，裁定如主文。
中    華    民    國    97    年    5     月    23    日
                  交通法庭    法  官  林秋宜
以上正本證明與原本無異。
如不服本裁定，應於裁定送達後5日內向本院提出抗告狀。
中    華    民    國    97    年    5     月    23    日
                              書記官  柯雅菱


司法院資訊處製作；財團法人民間司法改革基金會備份。
